【裁判字號】    97,財管,74
【裁判日期】    970819
【裁判案由】    指定遺產管理人
【裁判全文】
臺灣彰化地方法院民事裁定  97年度財管字第74號
聲  請  人  財政部國有財產局台灣中區辦事處彰化分處
法定代理人  丙○○
上列聲請人聲請指定被繼承人乙○、甲○遺產管理人等事件，本
院裁定如下：
    主  文
准予解除財政部國有財產局台灣中區辦事處彰化分處為失蹤人乙
○、甲○之財產管理人之職務。
指定財政部國有財產局台灣中區辦事處彰化分處為被繼承人乙○
、甲○（男，於民國36年10月1 日土地登記後即失蹤，經本院以
97年度亡字第17號宣告於46年10月1 日下午12時死亡確定在案）
之遺產管理人。
准對被繼承人乙○、甲○之繼承人為承認繼承之公示催告。被繼
承人乙○、甲○之繼承人，應自前項公示催告最後登載新聞紙之
日起壹年內承認繼承，上述期限屆滿，無繼承人承認繼承時，被
繼承人乙○、甲○之遺產，於清償債權並交付遺贈物後，如有賸
餘即歸屬國庫。
聲請程序費用新台幣壹仟元由被繼承人乙○、甲○之遺產負擔。
    理  由
一、按失蹤人未置財產管理人者，其財產管理人依左列順序定之
    ：(一)配偶。(二)父母。(三)成年子女。(四)與失蹤人同居之祖父母
    。(五)家長。不能依前項規定定財產管理人時，法院依利害關
    係人或檢察官之聲請，選任財產管理人，非訟事件法第109
    條第1 、2 項分別定有明文。次按失蹤人之財產管理人，不
    能勝任或管理不適當時，法院得依利害關係人或檢察官之聲
    請改任之；其由法院選任者，法院認為必要時得改任之，非
    訟事件法第111 條亦有明文。末按繼承開始時，繼承人有無
    不明，而無親屬會議或親屬會議未於一個月內選定遺產管理
    人者，利害關係人得聲請法院選任遺產管理人，並由法院依
    公示催告程序，定六個月以上之期限，公告繼承人，命其於
    期限內承認繼承。又先順序繼承人均拋棄其繼承權者，準用
    關於無人承認繼承之規定，民法第1177條、第1178條第1 項
    、第2 項、第1176條第6 項規定甚明。
二、本件聲請意旨略以：失蹤人乙○、甲○之財產管理人事件，
    前經鈞院89年度管字第13號民事裁定選任聲請人為財產管理
    人。因宣告乙○、甲○死亡事件，業經鈞院97年7 月31日97
    年度亡字第17號民事判決宣告死亡，財產管理人之職務自應
    終結，請准予解除聲請人為失蹤人乙○、甲○之財產管理人
    職務。又被繼承人乙○、甲○生前遺有彰化縣員林鎮○○段
    220 、220 之1 、220 之2 地號土地，因繼承人有無不明，
    未能依民法第1177條規定選定遺產管理人，為管理其遺產，
    爰依法准予指定聲請人為被繼承人乙○、甲○之遺產管理人
    等語。
三、經查，聲請人主張之事實，業據提出89年度管字第13號民事
    裁定影本、97年度亡字第17號民事判決影本、土地建物查詢
    資料為證，並經本院審酌上開文件資料，經核無訛，自堪信
    為真實，且核與上開法條尚無不合。是失蹤人乙○、甲○既
    經本院宣告死亡，其已非失蹤人，揆諸上揭規定，則仍由聲
    請人繼續擔任乙○、甲○之財產管理人，即無必要，爰依聲
    請人之聲請解除其為失蹤人乙○、甲○之財產管理人之職務
    。復經聲請人以書面向本院表示願意擔任乙○、甲○之遺產
    管理人，善盡遺產管理之責等語，本院認指定聲請人為被繼
    承人乙○、甲○之遺產管理人應為適當，爰裁定如主文所示
    ，並依法准予公示催告。
四、依非訟事件法第157條裁定如主文。
中    華    民    國    97    年    8     月    19    日
                    家事法庭    法  官  游秀雯
以上正本係照原本作成。
如對本裁定抗告須於裁定送達後10日內向本院提出抗告狀。
中    華    民    國    97    年    8     月    19    日
                                書記官  謝志鑫


司法院資訊處製作；財團法人民間司法改革基金會備份。
